【裁判字號】    91,簡上,243
【裁判日期】    920922
【裁判案由】    侵占
【裁判全文】
臺灣臺北地方法院刑事判決                        九十一年度簡上字第二四三號
    公  訴  人  台灣台北地方法院檢察署檢察官
    上  訴  人
    即  被  告  乙○○
    選任辯護人  鐘耀盛律師
右列上訴人因侵占案件，不服本院九十一年度簡字第二五○六號，中華民國九十一年
八月二十二日第一審判決（聲請簡易判決處刑案號：臺灣臺北地方法院檢察署九十一
年度偵字第八六四四號），提起上訴，本院第二審合議庭認為應適用通常程序審判，
自為第一審判決如左：
    主  文
原判決撤銷。
乙○○無罪。
    理  由
一、聲請簡易判決處刑意旨略以：告訴人丙○○於民國八十一年九月間擔任中華民國
    外來勞工協會基宜辦事處（以下簡稱外勞協會基宜辦事處）之負責人，被告乙○○則於該協會擔任幹事兼秘書工作，被告屢向丙○○邀約共同合作投資開設餐廳
    以獲取利益，告訴人雖未予以拒絕，然言明尚須考慮始能決定，嗣於同年九月十
    六日某時許，告訴人自花旗銀行領得申請貸款所核撥新臺幣（下同）八十萬元款
    項，在臺北市○○○路、敦化北路口所駕駛之自用小客車內，先交與案外人甲○○，再轉交被告，當場言明該筆款項係外勞協會基宜辦事處所需用，先交由被告
    保管，尚須考慮一、二天，始決定是否同意用以投資開設餐廳，被告亦當場同意
    若告訴人不同意共同投資經營餐廳，願即刻全數退還該筆款項。詎被告竟意圖為
    自己不法之所有，於收受告訴人所暫時交付保管之前開八十萬元後，予以侵占入
    己，將之挪作清償其個人所欠他人款項之用，並避不見面，經告訴人屢次催討，
    迄今尚未歸還，因認被告涉有刑法第三百三十五條第一項之侵占罪嫌。
二、按刑事訴訟法第四百五十一條之一第四項但書第二款規定，法院認定之犯罪事實
    顯然與檢察官據以求處罪刑之事實不符，依同法第四百五十二條之規定不應適用
    簡易程序判決，又按同法第四百四十九條第三項規定，無罪判決不得適用簡易程
    序判決，本院應依同法第四百五十五條之一第三項準用同法第三百六十九條第二
    項規定，撤銷原審判決，改由本院管轄之合議庭自為第一審判決（參臺灣高等法
    院八十年度法律座談會研究結論及法院辦理刑事訴訟簡易程序案件應行注意事項
    第十四點參照）。次按告訴人之告訴，係以使被告受刑事訴追為目的，是其陳述
    是否與事實相符，仍應調查其他證據以資審認；又按認定犯罪事實所憑之證據，
    其為訴訟上之證明，須於通常一般之人均不致有所懷疑，而得確信其為真實之程
    度者，始得據為有罪之認定，倘其證明尚未達到此一程度，而有合理之懷疑存在
    時，即無從為有罪之確信，自應為無罪之判決，最高法院分別著有五十二年台上
    字第一三００號、七十六年台上字第四九八六號判例足參。
三、訊據被告固坦承於八十一年九月十六日收受告訴人所交付之八十萬元款項，用以
    清償其個人債務之事實，惟堅決否認有何侵占犯行，辯稱：伊與丙○○當時是男
    八十萬元是丙○○在臺北市○○○路「ＡＴＴ」ＫＴＶ的包廂內交付予伊，當時
    伊之友人丁○○在場，甲○○根本不在現場等語；從而本件所應審究者，端在於
    告訴人是否確係基於保管之意思，而將八十萬元交付被告而已。有關於此，公訴
    人依據告訴人丙○○之指訴及證人甲○○之證詞，認為係因被告向告訴人遊說投
    資餐廳，告訴人乃將八十萬元交付被告暫時保管，原非無據。惟查：
    （一）有關被告究於何時向告訴人遊說投資餐廳一節，告訴人於偵訊時先後指述
          「八十一年九月（告訴狀）」、「八十一年七月或八月（九十一年二月二
          十二日偵訊）」、「八十七年六、七月（九十一年三月十四日偵訊）」等
          三項不同時間，衡情被告若確有此等遊說告訴人投資之行為，告訴人對於
          此項行為時間之單純陳述，應無先後歧異致此地步之理。又經營餐廳必須
          準備之事項繁多，並非一蹴可及之事務，告訴人於偵查中多次出庭，卻從
          未指出被告究係要求其投資何種類型、何一地點之餐廳，或股份、收益如
          何分配等情，則告訴人並非年幼無知之人，豈有在連投資標的均尚不清楚
          之情形下，僅憑被告空言投資餐廳，即貿然交付款項予告訴人之理？再告
          訴人貸款取得本件八十萬元款項之用途，若確係提供其所經營之外勞協會
          基宜辦事處使用，告訴人理應存入外勞協會基宜辦事處使用之帳戶，以求
          周延，豈有僅因「考慮」投資餐廳，即甘冒風險，將高額現金交付被告保
          管之可能？參諸告訴人交付高達八十萬元之款項予被告保管，卻未要求被
          告簽署任何書據證明，其於八十一年九月十六日遭被告侵占該等款項後，
          竟然未報警處理，反而遲至九十年九月二十五日，始向台灣台北地方法院
          檢察署檢察官提出告訴等行為，均核與常情大相逕庭，告訴人此項先後不
          一、模糊不清，且與經驗法則明顯有違之指述，自不足作為認定被告犯罪
          之證據。
    （二）證人甲○○雖證稱曾經目睹被告遊說告訴人出資經營餐廳云云，惟衡諸證
          人甲○○自承與告訴人係軍校時同學，且告訴人之外勞協會基宜辦事處與
          其經營之代書事務所在同間辦公室，其就代書業務部分無償幫忙告訴人等
          情，堪認證人甲○○與告訴人之交情匪淺，所為證述是否毫無偏頗，已非
          令人無疑。參以證人甲○○雖堅稱其於八十一年九月十六日在台北市○○○路、敦化北路口，自告訴人收受八十萬元現金後，當場轉交被告云云；
          惟經本院訊問轉交款項之經過，其所稱係告訴人自基隆駕車搭載其本人至
          銀行門口後，被告始到場進入車內等語，核與其於偵訊時所述係告訴人自
          基隆搭載被告及其本人二人一同至銀行等情明顯不符，而實際上告訴人係
          於台北市○○○路「ＡＴＴ」ＫＴＶ之包廂內，將八十萬元交付被告，證
          人甲○○根本不在現場一節，並據證人丁○○到庭結證明確，證人甲○○
          上開目睹被告收受款項之陳述，自係為恐被告否認曾經收受八十萬元款項
          ，始與告訴人配合所為之虛偽證詞無訛。證人甲○○偏袒告訴人之心態已
          臻炯然，上開不利於被告之證詞，自不得遽信為真，而作為認定被告犯罪
          之證據。
    綜上所述，本件依積極證據，應尚不足以證明告訴人交付八十萬元予被告之原因
    ，係將該等款項交付被告保管；衡以證人甲○○於偵訊及本院訊問時，已證稱被
    告與告訴人走得很近，告訴人經常帶被告出去應酬等語，及告訴人將高達八十萬
    元之現金交付被告，卻未要求被告提出收據，其指稱被告侵占其八十萬元之款項
    ，卻拖延近十年始提出刑事告訴等情，被告所辯其係告訴人之女友，八十萬元現
    金係告訴人贈與其還款使用等情，即非不可採信。是被告是否確係為告訴人保管
    八十萬元款項，而易持有為所有而將之侵占，顯然尚有合理之懷疑，不能證明被
    告犯罪，自應為被告無罪之判決。原審認定被告有侵占之犯行，而為被告有罪之
    判決，尚有未洽，被告上訴意旨指摘原判決不當，求為撤銷改判，為有理由，自
    應由本院撤銷原判決，改適用第一審通常程序，諭知被告無罪之判決。
據上論斷，應依刑事訴訟法第四百五十五條之一第一項、第三項、第四百五十二條、
第三百六十四條、第三百六十九條第一項前段、第三百零一條第一項，判決如主文。
本案經檢察官游儒昌到庭執行職務。
中      華       民      國      九十二      年     九     月   二十二  日
                                 臺灣臺北地方法院刑事第四庭
                                       審判長法  官  黃雅芬
                                             法  官  吳定亞
                                             法  官  楊代華
右正本證明與原本無異。
如不服本判決，應於判決送達後十日內向本院提出上訴狀。
                                             書記官  廖純瑜
中      華       民      國      九十二      年     九     月   二十二  日


司法院資訊處製作；財團法人民間司法改革基金會備份。
